臺灣臺中地方法院民事判決　　　　　　　95年度訴字第2751號
原　　　告　乙○○
訴訟代理人　蔡素惠　　律師
　　　　　　羅豐胤　　律師
複代理人　　黃靖閔　　律師
被　　　告　癸○○○
　　　　　　庚○○
　　　　　　丁○○
　　　　　　卯○○○
　　　　　　丑○
　　　　　　丙○○
　　　　　　辛○○
　　　　　　己○○
　　　　　　壬○○
　　　　　　寅○○○
　　　　　　子○○○
共　　　同
訴訟代理人　陳國樟律師
複代理人　　戊○○
上列當事人間請求拆屋還地事件，於民國96年5月8日言詞辯論
終結，本院判決如下：
    主      文
被告丙○○應將坐落臺中縣大雅鄉○○段一四四一之三地號土地
上如附圖所示Ａ部分面積四九平方公尺及坐落臺中縣大雅鄉○○
段一四四二地號土地上如附圖所示Ｂ部分面積五０平方公尺之鋼
鐵造車庫拆除，並將土地返還原告。
原告其餘之訴駁回。
訴訟費用由被告丙○○負擔五分之一，餘由原告負擔。
本判決原告勝訴部分，得假執行。但被告丙○○如以新臺幣參拾
陸萬陸仟肆佰元為原告預供擔保後，得免為假執行。
原告其餘假執行之聲請駁回。
    事實及理由
一、程序事項之說明：
    按訴狀送達後，原告不得將原訴變更或追加他訴。但請求之
    基礎事實同一及擴張或減縮應受判決事項之聲明者，不在此
    限，民事訴訟法第255第1項第2款、第3款定有明文。所謂請
    求之基礎事實同一，係指變更或追加之訴與原訴之主要爭點
    有其共同性，各請求利益之主張在社會生活上可認為同一或
    關連，而就原請求之訴訟及證據資料，於審理繼續進行在相
    當程度範圍內具有同一性或一體性，得期待於後請求之審理
    予以利用，俾先後兩請求在同一程序得加以解決，避免重複
    審理，進而為統一解決紛爭者，即屬之。原告於民國95年10
    月13日提起本件訴訟時，對於被告丙○○部分，原係請求被
    告丙○○應將其占有坐落臺中縣大雅鄉○○段1441-3地號土
    地上面積共132平方公尺之地上物拆除，並將土地返還原告
    。嗣經測量結果，因發現被告丙○○僅以其所有之車庫（即
    原告起訴狀附圖編號8部分）占有原告之土地，且其占有之
    位置並非全部在原告所有臺中縣大雅鄉○○段1441-3地號土
    地上，而係部分車庫占用原告所有臺中縣大雅鄉○○段1442
    地號土地，遂於96年2月1日具狀追加請求被告丙○○就其占
    有原告上揭1442地號土地部分，亦應將車庫拆除及返還土地
    ，而關於1441-3地號土地部分，則另於96年5月8日具狀減縮
    此部分聲明為僅請求就坐落臺中縣大雅鄉○○段1441-3地號
    土地上如附圖所示Ａ部分面積49平方公尺之鋼鐵造車庫拆除
    及返還土地。核原告追加部分之請求與起訴之初對被告丙○○之請求，所涉基礎事實，均係該被告丙○○以其所有車庫
    占用原告土地有無正當權源，主要爭點亦均在原告得否請求
    被告丙○○拆除及返還土地等，是原請求與追加部分之主要
    爭點具有共同性，其訴訟及證據資料，於審理中具有同一性
    或一體性，徵諸前開說明，是原告此項訴之追加合於前揭規
    定，應予准許。至於關於系爭1441-3地號土地部分，核係聲
    明之減縮，亦應准許。
二、兩造之主張：
  (一)原告起訴主張：其為坐落臺中縣大雅鄉○○段1441-3地號、
    1442地號之土地所有權人；然被告丙○○竟於原告所有系爭
    1441-3地號土地上如附圖所示Ａ部分面積49平方公尺及系爭
    1442地號土地上如附圖所示Ｂ部分面積50平方公尺處搭蓋鋼
    鐵造車庫，並占有使用，惟被告丙○○並無使用系爭土地之
    合法權源。又被告癸○○○、庚○○　丁○○　卯○○○、
    丑○、辛○○、己○○、壬○○、寅○○○、子○○○等人
    所有之房屋均與原告所有系爭1441-3地號土地相鄰，竟均將
    其房屋庭院建造於原告之土地上，面積各約33平方公尺等語
    ，爰依民法第767條規定，訴請被告等人應將占有原告土地
    之地上物拆除，並將土地返還原告等語。並聲明：
    1.被告丙○○應將坐落臺中縣大雅鄉○○段1441-3地號土地
      上如附圖所示Ａ部分面積49平方公尺及坐落臺中縣大雅鄉
      ○○段1442地號土地上如附圖所示Ｂ部分面積50平方公尺
      之鋼鐵造車庫拆除，並將土地返還原告。
    2.被告癸○○○、庚○○、丁○○、卯○○○、丑○、辛○○、己○○、壬○○、寅○○○、子○○○各應將其占有
      原告坐落臺中縣大雅鄉○○段1441-3地號土地、面積各約
      33 平方公尺之地上物拆除，將土地返還原告。
    3.就第一、二項聲明，原告願供擔保請准宣告假執行。
  (二)被告則以：被告丙○○則以其所建之車庫係於76年3月1日與
    系爭土地之原所有權人甲○訂定土地租賃契約後，始於其上
    興建車庫，有合法使用之權源，而原告係受原土地所有權人
    甲○之贈與而取得系爭土地之所有權，自應承受原贈與人之
    義務，不得主張被告丙○○係無權占有等語，資為抗辯。被
    告癸○○○、庚○○　丁○○　卯○○○、丑○、辛○○、
    己○○、壬○○、寅○○○、子○○○則均以其並未占有原
    告所有系爭1441-3地號土地等語置辯。並均聲明：
    1.原告之訴及假執行之聲請均駁回。
    2.如受不利之判決，願供擔保免為假執行。
三、下列事實為兩造所不爭執，並有土地登記簿謄本、台中縣雅
    潭地政事務所土地複丈成果圖為證，自堪信為真實，本院採
    為判決之基礎。
  (一) 原告為台中縣大雅鄉○○段1441-3、1442地號土地之所有
     權人。
  (二)被告丙○○於系爭三和段1441-3地號、1442地號土地上搭建
    如96年4月16日複丈成果圖所示Ａ部分面積49平方公尺、Ｂ
    部分面積50平方公尺之鋼鐵造車庫，並占有使用。
  (三)除被告丙○○外，其餘被告均未實際占有使用系爭三和段
    1441-3地號土地。
四、本件訴訟之爭點：
    被告丙○○有無占有使用原告所有系爭如96年4月16日複丈
    成果圖所示Ａ部分面積49平方公尺、Ｂ部分面積50平方公尺
    土地之權利？
五、得心證之理由：
  (一)原告主張本件系爭1441-3地號、1442地號土地均為原告所有
    ，且為被告丙○○在如附圖所示Ａ部分面積49平方公尺、Ｂ
    部分面積50平方公尺上興建鋼鐵造車庫，而占有使用等情，
    為兩造所不爭執，且有原告提出土地登記簿謄本為證，並有
    本院96年4月4日勘驗測量筆錄及台中縣雅潭地政事務所函覆
    本院如附圖所示之土地複丈成果圖可稽，經本院調查證據之
    結果，可信為真實。被告丙○○雖辯稱該車庫所占有之土地
    係其向訴外人甲○所租用者，並提出土地租用契約書一件為
    證，然為原告所否認。經查，被告丙○○與訴外人甲○係父
    子，則其於搭建該車庫時，是否確有向訴外人甲○租用土地
    之事，已非無疑。又被告丙○○所提出之土地租用契約書上
    所載簽立契約日期為76年3月1日，然經檢視契約書原本，係
    Ａ４紙張大小，以電腦列印方式載明「茲出租人甲○同意：
    土地標示坐落：台中縣大雅鄉○○段一四四一─三地號。出
    租予丙○○使用。至承租人不租用為止。雙方約定年租金新
    台幣三千元正。」等意旨，而其契約書正本之紙質潔白，墨
    色如新，幾與新品無異，顯非簽定迄今已經過20年期間之契
    約書所可保持之情況；且Ａ４紙張是近幾年來始成為一般電
    腦列印之習慣用紙，而其文字列印方式似係以雷射印表機為
    之，亦與76年間所使用之點陣式印表機印列之方式不同，顯
    見該契約書係臨訟製作，難以採信。從而，被告丙○○辯稱
    其車庫所占用之土地是向原告之前手即訴外人甲○租用，而
    原告係受訴外人甲○贈與而取得系爭土地之所有權，自應承
    受原贈與人之義務，不得主張被告丙○○係無權占有等情，
    即不足採信。
  (二)按所有人對於無權占有或侵奪其所有物者，得請求返還之，
    對於妨害其所有權者，得請求除去之。民法第767條定有明
    文。本件被告丙○○既無權占有系爭1441-3、1442地號之部
    分土地，則原告基於所有物返還請求權之法律關係，請求被
    告丙○○將坐落臺中縣大雅鄉○○段1441-3地號土地上如附
    圖所示Ａ部分面積49平方公尺及坐落臺中縣大雅鄉○○段14
    42地號土地上如附圖所示Ｂ部分面積50平方公尺之鋼鐵造車
    庫拆除，並將土地返還原告，為有理由，應予准許。
  (三)按當事人於言詞辯論時為訴訟標的之捨棄或認諾者，應本於
    其捨棄或認諾為該當事人敗訴之判決，民事訴訟法第384條
    定有明文。本件原告就被告癸○○○、庚○○、丁○○、卯
    ○○○、丑○、辛○○、己○○、壬○○、寅○○○、子○○○等人之訴訟，已經原告於本院96年1月23日言詞辯論時
    為訴訟標的之捨棄，揆諸上揭法條規定，法院應就此部分之
    訴訟本於原告之捨棄逕為其敗訴之判決。
  (四)本件判決原告勝訴部分，所命給付之價額未逾五十萬元，應
    適用民事訴訟法第389條第1項第5款之規定，依職權宣告假
    執行；又被告陳明願供擔保免為假執行，經核並無不合，爰
    酌定相當擔保金額宣告之。至於原告敗訴部分，其假執行之
    聲請即無宣告之依據，應併予駁回。
六、被告丙○○雖請求訊問訴外人甲○，以證其有向訴外人甲○
    租用系爭土地之事實；然訴外人甲○因病是否有訴訟上之陳
    述能力，被告丙○○亦自承時好時壞，且本件被告丙○○與
    訴外人甲○間並無租賃關係，事證已經明確，本院認無再予
    訊問之必要。又本件事證已臻明確，兩造其餘攻擊防禦方法
    及所舉證據，經審酌結果，與本件判決結論均無影響，爰不
    一一論述，附此敘明。
七、據上論結，本件原告之訴為一部有理由，一部無理由，依民
    事訴訟法第79條、第389條第1項第5款、第392條第2項，判
    決如主文。
中　　華　　民　　國　　96　　年　　5 　　月　　22　　日
                  民事第三庭    法　官　林源森
以上正本係照原本作成。
如對本判決上訴，須於判決送達後20日內向本院提出上訴狀（須
附繕本）。
中　　華　　民　　國　　96　　年　　5 　　月　　22　　日
                                書記官　童貴三
